臺灣高等法院高雄分院刑事判決　　　　99年度上訴字第2093號
上　訴　人
即　被　告　蔡日光
上列上訴人因違反毒品危害防制條例案件，不服臺灣屏東地方法
院99年度訴字第750 號中華民國99年11月12日第一審判決（起訴
案號：臺灣屏東地方法院檢察署99年度毒偵字第941 號），提起
上訴，本院判決如下：
    主  文
上訴駁回。
    事  實
一、蔡日光前於民國87年間因煙毒、麻藥、槍砲等案件，經法院
    判處應執行有期徒刑4 年確定；又於90年間因煙毒案件經法
    院判處有期徒刑15年確定，上開刑期定應執行刑為有期徒刑
    18年，入監執行後，於95年12月12日假釋出監。又於96年間
    因施用毒品案件，經觀察、勒戒，認有繼續施用毒品之傾向
    ，再經法院裁定送戒治處所施以強制戒治，於98年1 月30日
    戒治完畢釋放，並由臺灣屏東地方法院檢察署檢察官以98年
    度戒毒偵字27號為不起訴處分確定。詎其於假釋期間及強制
    戒治執行完畢釋放後5 年內，明知海洛因屬第一級毒品，不
    得持有及施用，仍基於施用第一級毒品之犯意，於99年3 月
    19日往前回溯96小時內之某時，在不詳處所施用第一級毒品
    海洛因1 次。嗣於99年3 月19日經臺灣屏東地方法院檢察署
    觀護人通知到場採尿並送驗檢出海洛因代謝後之嗎啡陽性反
    應，始悉上情。
二、案經臺灣屏東地方法院檢察署觀護人報告同署檢察官偵查起
    訴。
    理  由
一、按被告以外之人於審判外之陳述，雖不符刑事訴訟法第159
    條之1 至第159 條之4 之規定，而經當事人於審判程序同意
    作為證據，法院審酌該言詞陳述或書面陳述作成時之情況，
    認為適當者，亦得為證據。當事人、代理人或辯護人於法院
    調查時知有第159 條第1 項不得為證據之情形，而未於言詞
    辯論終結前聲明異議者，視為有前項之同意，同法第159 條
    之5 第1 、2 項定有明文。立法意旨在於傳聞證據未經當事
    人之反對詰問予以核實，原則上先予排除，惟若當事人已放
    棄反對詰問權，於審判程序中表明同意該等傳聞證據可作為
    證據，基於尊重當事人對傳聞證據之處分權，及證據資料愈
    豐富，愈有助於真實發見之理念，且強化言詞辯論主義，使
    訴訟程序得以順暢進行，上開傳聞證據亦均具有證據能力。
    查本案據以認定被告犯罪事實存否之被告以外之人之言詞或
    書面陳述，被告及檢察官於本院審理時，均同意作為證據，
    且於本院言詞辯論終結前，均未聲明異議，而本院審酌該言
    詞陳述及書面陳述作成之情況，未見有何不適當之情形，故
    依前開規定，均得為證據。
二、訊據上訴人即被告蔡日光（下稱被告）矢口否認有何施用第
    一級毒品海洛因之犯行，辯稱：我每次報到都要驗尿，不可
    能施用海洛因，之前曾服用安眠藥；當時跟有施用海洛因的
    朋友同住，可能吸到二手煙，因此尿液有嗎啡陽性反應云云
    。經查：
  (一)被告於99年3 月19日，在臺灣屏東地方法院檢察署內採集之
    尿液2 瓶，經送台灣檢驗科技股份有限公司濫用藥物實驗室
    以EIA 酵素免疫分析法初步檢驗及GC/MS 氣相層析質譜儀法
    確認檢驗，結果判定被告尿液呈嗎啡陽性反應，有該公司濫
    用藥物檢驗報告附卷可稽（見偵查卷第4 頁）。又該2 瓶尿
    液由原審法院送請高雄醫學大學附設中和紀念醫院複驗，經
    該醫院以EIA 酵素免疫分析法初步檢驗及GC/MS 氣相層析質
    譜儀法確認檢驗，結果判定採自被告之尿液2 瓶均呈嗎啡陽
    性反應，其中1 瓶嗎啡濃度閾值確認為352ng/ml；另1 瓶則
    驗得嗎啡濃度閾值為353ng/ml，亦有該醫院濫用藥物尿液檢
    驗報告在卷可按（見原審卷第31至32頁）。而就醫學文獻所
    知，前揭尿液檢驗報告係以氣相層析質譜儀分析法作為確認
    檢驗之方式，而該方法之原理係檢品經氣化後，通過層析管
    分離純化，再將純化後之成分循序送入質譜儀做個別鑑定。
    因質譜儀所測定之圖譜，在化學上被公認具有指紋特性，故
    可據以完全判定該檢品係為何種化合物。是若以氣相層析質
    譜儀作藥物及其代謝產物之定性及定量分析，幾無偽陽性反
    應產生。又國內各尿檢單位，基本上係依據西元1983年Dutt
    單純服用可待因錠片之研究，提出區分服用含可待因藥物與
    吸食嗎啡類毒品之通則從事研判：1 、當尿液中嗎啡濃度高
    於200n g/ml ，而嗎啡濃度大於可待因濃度之2 倍時，則可
    研判係施用鴉片類毒品；2 、當尿液中檢出可待因及嗎啡成
    分，而嗎啡濃度低於200ng/ml，則可研判有可能服用含可待
    因藥物；3 、當尿液中嗎啡濃度高於200ng/ml，而嗎啡濃度
    小於2 倍之可待因濃度時，則亦當研判係服用含可待因藥物
    所致（行政院國軍退除役官輔導委員會臺北榮民總醫院於83
    年4 月7 日北總內字第03059 號函、法務部調查局92年3 月
    31日調科壹字第09262341520 號函參照）。被告尿液先後經
    台灣檢驗科技股份有限公司、高雄醫學大學附設中和紀念醫
    院檢驗，且均以GC/MS 氣相層析質譜儀法確認檢驗，結果判
    定2 瓶採自被告之尿液均呈嗎啡陽性反應，上開醫院並確認
    其中1 瓶嗎啡、可待因之濃度閾值分別為352ng/ml、低於
    80ng/ml ；另1 瓶則分別為353ng/ml、低於80ng/ml ，嗎啡
    已逾衛生署公告之閾值（即300ng/ml）；且以前揭判讀通則
    ，採自被告之尿液2 瓶，其中嗎啡濃度均高於200ng/ml，而
    該2 瓶尿液中嗎啡濃度均大於可待因濃度之2 倍，足徵可研
    判被告係施用鴉片類毒品。
  (二)依據醫學文獻Clarke's Isolation and Identification of
    Drugs 第二版記載，口服可待因製劑後，約有86％於24小時
    內由尿液排出，其中40％至70％為可待因原態或其共軛物，
    5 ％至15％為代謝物嗎啡或其共軛物。又非法施用海洛因毒
    品者，在尿液中可檢出較大量之嗎啡成分及較少量可待因成
    分。另可待因服用後經人體代謝，在尿液中會產生游離態可
    待因、游離態嗎啡、結合態可待因及結合態嗎啡，因可待因
    代謝速率較嗎啡快，因此在治療過程中，尿液中可待因含量
    遠大於嗎啡含量（行政院衛生署管制藥品管理局90年2 月1
    日管檢字第90834 號函、法務部法醫研究所93年10月13日法
    醫毒字第0930003574號函參照）。查被告上開送驗尿液中可
    待因成分低於最低可定量濃度，嗎啡濃度則高於可待因濃度
    數倍，且被告並未供述自己曾使用感冒藥等含可待因藥品，
    依據前揭說明，即可排除被告有使用可待因之情況。
  (三)又毒品施用後於尿液中可檢出之時間，受施用劑量及頻率、
    施用方式、飲水量之多寡、個人體質及其代謝情況等因素影
    響，因個案而異。一般可檢出之時間為海洛因服用後2 至4
    天、嗎啡2 至4 天，行政院衛生署管制藥品管理局92年12月
    2 日管檢字第0920009990號函可資參照。又吸入煙毒之二手
    煙，在文獻上雖尚無能否由尿液中檢驗出煙毒反應之研究報
    告，然按本局檢驗煙毒案件經驗研判，若非長時間與吸毒者
    直接相向且存心大量吸入吸毒者所呼出之煙氣，以二手煙中
    可能存在之低劑量煙毒，應不致在尿液中檢驗出煙毒反應，
    此有法務部調查局82年8 月6 日82發技一字第4153號函可參
    。是縱如被告所稱：其與施用海洛因之友人同住，而吸到二
    手煙云云，然依一般常理，與友人相處絕無同處一狹小空間
    甚久，更不可能與該友人直接相向而大量吸入友人呼出之煙
    氣（口對口），是其上開辯解，有違常情，難以採信；從而
    被告於本院審理中聲請傳訊證人劉永順，以證明其吸到二手
    煙乙節，核無調查之必要，一併敘明。
  (四)又被告於上訴本院審理中另辯稱：其有向朋友拿安眠藥服用
    ；亦曾至興安診所就診，而服用醫生所開立之藥云云，並提
    出藥錠6 顆為據。經查，被告所提出之上開藥劑，並非採尿
    同時所扣案之物，是其來源即屬可疑；況且，被告並無證據
    可證明伊當時有曾服用上開藥物，亦為被告所自承不諱（見
    本院卷第47頁反面）；至於被告所提出之興安診所所開立之
    藥方即診斷證明書上之記載（見本院卷第9 頁），其用藥係
    muaction ， 而該藥劑之成分為Tramadol（特拉嗎竇），服
    用後尿液中不致檢出嗎啡反應，有muaction藥劑說明及行政
    院衛生署管制藥品管理局92年7 月24日管檢字第0920005855
    號函可稽（見本院卷第49頁以下），是被告上開所辯，亦無
    足採。
  (五)綜上說明，被告於99年3 月19日採尿時回溯96小時內之某時
    ，施用第一級毒品海洛因之事實，洵堪認定。
三、被告於96年間因施用毒品案件，經觀察、勒戒，認有繼續施
    用毒品之傾向，再經法院裁定送戒治處所施以強制戒治，於
    98年1 月30日戒治完畢釋放，並由臺灣屏東地方法院檢察署
    檢察官以98年度戒毒偵字27號為不起訴處分一情，有臺灣高
    等法院被告前案紀錄表在卷可證，是被告確係於強制戒治執
    行完畢釋放後，5 年內再為本件施用第一級毒品海洛因犯行
    甚明，依法應追訴處罰。核被告所為，係犯毒品危害防制條
    例第10條第1 項之施用第一級毒品罪。被告持有海洛因低度
    行為，應為施用海洛因之高度行為所吸收，不另論罪。
四、原審認被告罪證明確，因而適用毒品危害防制條例第10條第
    1 項規定，並審酌被告施用毒品，足以戕害其身心，且前因
    施用毒品，強制戒治執行完畢，復為本件施用毒品犯行，顯
    見自制力不佳，非予適當之刑罰不足以戒絕犯行，又有煙毒
    、麻藥、槍砲等前科，素行難謂良好；惟考量其施用毒品，
    本質上係自我戕害行為，反社會性之程度應屬較低，及本件
    查獲經過、犯罪動機等一切情狀，量處有期徒刑8 月，核其
    認事用法，並無不合，量刑亦屬妥當。被告上訴意旨否認犯
    罪，指摘原判決不當，為無理由，應予駁回。
據上論結，應依刑事訴訟法第368 條，判決如主文。
本案經檢察官高大方到庭執行職務。
中    華    民    國   100    年    3     月    4    日
                  刑事第四庭    審判長法  官  蕭權閔
                                      法  官  郭玫利
                                      法  官  吳進寶
以上正本證明與原本無異。
如不服本判決應於收受本判決後10日內向本院提出上訴書狀，其
未敘述上訴理由者，並得於提起上訴後10日內向本院補提理由書
狀（均須按他造當事人之人數附繕本）「切勿逕送上級法院」。
中    華    民    國   100    年    3     月    4     日
                                      書記官  唐奇燕
附錄本件判決論罪科刑法條：
毒品危害防制條例第10條第1項
施用第一級毒品者，處 6 月以上 5 年以下有期徒刑。